【裁判字號】    92,台上,1589
【裁判日期】    920327
【裁判案由】    違反槍砲彈藥刀械管制條例
【裁判全文】
最高法院刑事判決                              九十二年度台上字第一五八九號
    上  訴  人  台灣高等法院台中分院檢察署檢察官
    被      告  甲○○
右上訴人因被告違反槍砲彈藥刀械管制條例案件，不服台灣高等法院台中分院中華民
國九十二年一月十四日第二審更審判決（九十一年度重上更(三)字第二五八號，起訴案
號：台灣苗栗地方法院檢察署八十七年度偵字第五二○○號），提起上訴，本院判決
如左：
    主  文
上訴駁回。
    理  由
按刑事訴訟法第三百七十七條規定：上訴於第三審法院，非以判決違背法令為理由，
不得為之。是提起第三審上訴，應以原判決違背法令為理由，係屬法定要件；如果上
訴理由狀並未依據卷內訴訟資料具體指摘原判決不適用何種法則或如何適用不當，或
所指原判決違法情事，顯與法律規定得為第三審上訴理由之違法情形不相適合時，均
應認其上訴為違背法律上之程式，予以駁回。本件原判決以公訴意旨略稱：被告甲○
○於民國八十七年十一月十日，自台北縣三重市華城防身器材公司購得具殺傷力之仿
貝瑞塔廠半自動手槍之改造玩具手槍一支，未經許可而無故持有之，至八十七年十一
月十二日下午五時三十分許，在苗栗縣竹南鎮龍鳳里大坵園一一七號住處，為警查獲
等情，認被告涉犯槍砲彈藥刀械管制條例第七條第四項罪嫌；但經原審審理結果，認
不能證明被告犯罪，因而撤銷第一審論處被告未經許可持有可發射子彈之改造手槍累
犯罪刑，改判諭知被告無罪。從形式上觀察，尚無違背法令之情形存在。檢察官上訴
意旨略稱：槍砲、彈藥與刀械因具殺傷力，如不當使用將對社會秩序及人民生命財產
造成莫大危害，因此制定槍砲彈藥刀械管制條例加以管制，此觀之槍砲彈藥刀械管制
條例第四條第一項第一款針對槍砲部分所作說明，對制式槍砲予以列舉，對制式槍砲
以外之改造槍砲則以改造模型槍及其他可發射金屬或子彈具殺傷力敘述方式予以含括
，而針對製造、販賣、持有各式槍砲之處罰，在制式槍砲部分未列出具有殺傷力為其
犯罪構成要件之一，只有在改造模型槍以外之非列舉部分槍砲始加具具有殺傷力為其
犯罪構成要件之一，足見制式槍砲本身原即具有殺傷力，因此不須特別說明，至於其
他改造槍砲則特別說明須具有殺傷力，然制式槍砲一樣有炸膛及卡彈等機械問題，對
使用人會造成危害，持有制式槍砲者能否主張其持有之制式槍砲有機械問題不具殺傷
力而免責，結論應屬不可，蓋槍砲具強大之殺傷力，足以取人性命，早已令人畏懼，
故槍砲同時具有恫嚇力，使人聞槍色變，更遑論持槍射擊將產生之殺傷力，惟因玩具
槍枝之產製、販賣非常普及，無可能禁止，而槍砲如不予管制，勢必對社會治安造成
巨大負擔；因此，在制定槍砲彈藥刀械管制條例時，即針對玩具手槍與其他槍砲作有
區隔，最主要之區隔即為殺傷力，然因殺傷力一詞甚為廣泛，不易界定，為免人民無
所適從，與罪刑法定原則有違，故國內參酌國外之做法，對於殺傷力之認定，已有一
個標準，以發射動能每平方公分超過二十焦耳，認足以穿透人體皮肉層，為有殺傷力
。本件扣案槍械經鑑定及實際試射結果，每平方公分發射動能達三一點五一焦耳，已
超過標準甚多，依實務見解，應認具殺傷力，亦即持有該槍械之人如持以射擊他人，
足以穿透該人皮肉層，顯無疑問，至於發射時可能對發射人產生危險，應非所問，原
審在假設該槍因射擊會超過負荷造成槍管爆裂，因此持有該槍之被告不會使用該槍射
擊之條件下，認該槍不具殺傷力，對該雖因實際試射毀損，惟仍測試出發射動能超過
標準一節認不具意義，顯有適用法則不當之違誤云云。經查原判決以：槍砲彈藥刀械
管制條例所謂「殺傷力」，係指槍砲在正常使用狀態下具有發射子彈或金屬而可穿入
人體皮肉層之動能者而言。本件被告所持有前開玩具手槍，經刑事警察局裝填玩具槍
用金屬空彈殼試射結果，其彈丸速度為三五五公尺／秒，動能為三一‧五一焦耳，計
算單位面積六○‧四六焦耳／平方公尺，惟因子彈爆炸高壓，造成槍管爆裂，無法再
供擊發子彈使用，可見刑事警察局係裝填超過該玩具手槍可負荷之子彈而在不正常使
用狀態下試射，其鑑定結果，不足據為認定該玩具手槍具有殺傷力之憑據；又該玩具
手槍之槍管已爆裂，無法證明在正常狀態下可擊發子彈或金屬並能穿透人體皮肉層，
此外無其他確切證據可資證明，自不能臆測其具有殺傷力，應認被告犯罪不能證明。
業已詳細說明其得心證之理由，從形式上觀察，其取捨證據之論斷，並未違背經驗、
論理及其他證據法則，上訴意旨純係對原審採證認事職權之合法行使，任憑己意漫事
指摘，無從據以辨認原判決有何種違背法令之形式，自應認本件上訴為違背法律上之
程式，予以駁回。
據上論結，應依刑事訴訟法第三百九十五條前段，判決如主文。
中      華      民      國    九十二    年      三      月    二十七    日
                              最高法院刑事第八庭
                                  審判長法官  莊  登  照
                                        法官  洪  明  輝
                                        法官  黃  一  鑫
                                        法官  魏  新  和
                                        法官  林  秀  夫
      右正本證明與原本無異
                                              書  記  官
中      華      民      國    九十二    年      四      月      二      日


司法院資訊處製作；財團法人民間司法改革基金會備份。
